臺灣彰化地方法院民事裁定
110年度監宣字第68號
聲  請  人  洪秀煖  




相  對  人  洪許梅  




關  係  人  洪秀玲  


上列聲請人聲請監護宣告事件，本院裁定如下：
    主    文
宣告洪許梅（女、民國00年0月0日生、身分證統一編號：Z00000
0000號）為受監護宣告之人。
選定洪秀煖（女、民國00年0月00日生、身分證統一編號：Z0000
00000號）為受監護宣告之人之監護人。
指定洪秀玲（女、民國00年00月0日生、身分證統一編號：Z0000
00000號）為會同開具財產清冊之人。
聲請程序費用由受監護宣告之人負擔。
    理    由
一、按對於因精神障礙或其他心智缺陷，致不能為意思表示或受
    意思表示，或不能辨識其意思表示之效果者，法院得因本人
    、配偶、四親等內之親屬、最近一年有同居事實之其他親屬
    、檢察官、主管機關或社會福利機構之聲請，為監護之宣告
    ，民法第14條第1項定有明文。次按受監護宣告之人應置監
    護人。法院為監護之宣告時，應依職權就配偶、四親等內之
    親屬、最近一年有同居事實之其他親屬、主管機關、社會福
    利機構或其他適當之人選定一人或數人為監護人，並同時指
    定會同開具財產清冊之人。法院為前項選定及指定前，得命
    主管機關或社會福利機構進行訪視，提出調查報告及建議。
    監護之聲請人或利害關係人亦得提出相關資料或證據，供法
    院斟酌。法院選定監護人時，應依受監護宣告之人之最佳利
    益，優先考量受監護宣告之人之意見，審酌一切情狀，並注
    意下列事項：一受監護宣告之人之身心狀態與生活及財產狀
    況。二受監護宣告之人與其配偶、子女或其他共同生活之人
    間之情感狀況。三監護人之職業、經歷、意見及其與受監護
    宣告之人之利害關係。四法人為監護人時，其事業之種類與
    內容，法人及其代表人與受監護宣告之人之利害關係。民法
    第1110條、第1111條、第1111條之1分別定有明文。再按監
    護宣告之裁定，於裁定送達或當庭告知法院選定之監護人時
    發生效力；監護宣告裁定經廢棄確定前，監護人所為之行為
    ，不失其效力，家事事件法第169條第1項、第170條第1項分
    別定有明文。
二、聲請意旨略以：聲請人洪秀煖係相對人洪許梅之次女，相對
    人於民國107年8月14日因多重重度障礙，致不能為意思表示
    或受意思表示，或不能辨識其意思表示之效果，已達受監護
    宣告之程度，有戶籍謄本、親屬系統表、身分證影本、身心
    障礙證明影本等件為證。爰聲請准予裁定相對人為受監護宣
    告之人，並請求選定聲請人為相對人之監護人，同時指定相
    對人之長女洪秀玲為會同開具財產清冊之人等語。
三、經查，聲請人主張之上開事實，業據其提出戶籍謄本、親屬
    系統表、身分證影本、身心障礙證明影本為據，且經本院在
    鑑定人即衛生福利部彰化醫院醫師李景嶽前審驗相對人之精
    神狀況，相對人對於本院點呼無反應，有本院訊問筆錄在卷
    可按。又經本院囑託衛生福利部彰化醫院鑑定結果，認為：
    「㈠醫學上的診斷（生物學上之要素）：頭部外傷併顱內出
    血，導致失智症。障礙程度：重度。㈡日常生活狀況：個案
    自民國105年中再次跌倒頭部外傷之後，加重其認知功能障
    礙及肢體運動障礙，目前個案意識混淆、無法行動、無法言
    語、無法自行進食，故被安置於老人養護中心接受全日照顧
    迄今。個案終日臥床(或安置於輪椅），無法聽從指示，對
    於外界一般刺激幾全無反應。其進食、穿衣、洗澡、如廁等
    基本生活，全需他人協助。㈢身體狀態：個案為78歲女性，
    中等身材，被安置於輪椅上，可自行張開雙眼、但無聚焦，
    對叫喚無反應、亦無法發出聲音。個案肢體肌肉明顯萎縮無
    力、僅可小幅微動，部分關節已僵硬攣縮。於言語測試部分
    ，個案無法依照指示做出正確之肢體動作。於詢問問題時，
    個案無法針對問題做出適切之口語或是肢體動作之回應。目
    前個案有使用鼻胃管及導尿管。㈣精神狀態：1.意識/溝通性
    ：混淆/無法言語或肢體溝通。2.記憶力：無法配合施測。3
    .定向力：無法配合施測。4.計算能力：無法配合施測。5.
    理解‧判斷力：無法配合施測。6.現在性格特徵：退化自閉
    。7.其他（氣氛‧情感狀態‧幻覺‧妄想‧異常行動等）：淡漠
    無反應。8.智能檢查‧心理學檢查：無法配合施測（已於107
    年8月領有極重度之身心障礙手冊）。㈤有關判斷能力判定之
    意見：不能管理處分自己財產。判定的根據（檢查所見及說
    明）：依洪許梅女士目前心智狀況，無法以言語溝通，對於
    外界刺激的理解及反應幾近缺乏。因頭部外傷併顱內出血導
    致失智症，致其認知功能嚴重缺損，無法獨立完成基本生理
    需求。因認知功能缺損以致金錢、數字、是非對錯等概念嚴
    重缺損，是故亦無法管理與處置個人事務。㈥回復可能性說
    明：回復可能性低。㈦鑑定判定及說明：1.基於受鑑定人有
    頭部外傷導致失智症，其程度重大，不能管理處分自己的財
    產，回復之可能性低。2.頭部外傷導致失智症之程度，個案
    不能為意思表示或受意思表示，不能辨識其意思表示之效果
    ，可為監護宣告。」等語，有衛生福利部彰化醫院成年監護
    鑑定書在卷可稽，堪認相對人因精神障礙或其他心智缺陷，
    致不能為意思表示或受意思表示，亦不能辨識其意思表示之
    效果。從而，本件聲請為有理由，應予准許，爰宣告相對人
    為受監護宣告之人。
四、本件相對人既經監護宣告，業如前述，揆諸前揭規定，自應
    為其選定監護人及指定會同開具財產清冊之人。又相對人之
    配偶洪錫開、長子洪志松、次子洪明棋均已歿，次女即聲請
    人、長女即關係人洪秀玲均同意由聲請人擔任相對人之監護
    人，並同意指定由關係人洪秀玲為會同開具財產清冊之人等
    情，有親屬系統表、同意書在卷可稽。本院審酌聲請人、關
    係人洪秀玲分別為相對人之次女、長女，與相對人關係非常
    密切，由渠等分別擔任相對人之監護人、會同開具財產清冊
    之人，應符合相對人之最佳利益，爰裁定如主文第2、3項所
    示。
五、末依民法第1113條準用同法第1099條、第1099條之1之規定
    ，於監護開始時，監護人洪秀煖對於受監護宣告之人洪許梅
    進之財產，應會同洪秀玲於2個月內開具財產清冊，並陳報
    法院，於開具完成並陳報法院前，監護人對於受監護宣告之
    人之財產，僅得為管理上必要之行為，併此指明。
六、依家事事件法第164條第2項，裁定如主文。
中　　華　　民　　國　　110 　年　　5 　　月　　31　　日
                   家事法庭     法  官　黃楹榆
以上正本證明與原本無異。
如對本裁定抗告須於裁定送達後10日內向本院提出抗告狀，並應
繳納抗告費新台幣1000元。 　　　　　　　　　 
中　　華　　民　　國　　110 　年　　5 　　月　　31　　日
                                書記官　張俞文